【裁判字號】    88,勞簡上,1
【裁判日期】    890518
【裁判案由】    確認僱傭關係存在
【裁判全文】
臺灣彰化地方法院民事判決  八十八年度勞簡上字第一號
    上  訴  人  彰南電池股份有限公司
    法定代理人  丙○○
    被  上訴人  甲○○
                乙○○
右當事人間請求確認僱傭關係存在等事件，上訴人對於中華民國八十八年六月二十二
日本院第一審判決（八十七年度彰勞簡字第六號）提起上訴，本院判決如左：
    主      文
上訴駁回。
第二審訴訟費用由上訴人負擔。
    事      實
甲、上訴人方面：
  一、聲明：(一)原判決廢棄。(二)被上訴人第一審之訴駁回。
  二、陳述：除與原判決記載者相同，茲引用外，另補稱：
      八十七年七月十四日上訴人並未主動資遣被上訴人，亦未交付付款簽回單與被
      上訴人簽收而解僱被上訴人，係被上訴人於八十七年七月十五日向大竹派出所
      檢舉上訴人公司非法僱用外籍勞工，致公司形象受損，且渠等自八十七年七月
      十五日起連續曠職三日，上訴人始依法終止雙方之勞動契約，又被上訴人於原
      審所舉之證人張閔良顯然係作偽證，因張閔良已於八十七年六月三日離職，應
      無得知八十七年七月十四日在上訴人公司所發生之事情之可能。
  三、提出：上訴人公司員工離職申請書一份、被上訴人八十七年度請假紀錄卡二份
      、轉帳傳票及應徵人員基本資料各一紙等影本為證，並請求傳訊證人鍾和苓、
      趙世文。
乙、被上訴人方面：
  一、聲明：如主文所示。
  二、陳述：除與原判決記載者相同，茲引用外，另補稱：
      被上訴人甲○○向大竹派出所檢舉上訴人公司非法僱用外籍勞工係於八十七年
      七月十五日，係在上訴人八十七年七月十四日解僱被上訴人之後，且依勞動基
      準法第七十四條規定，雇主有任何非法行為員工均可檢舉，上訴人於八十七年
      七月十四日解僱，係無任何合法之理由。
  三、證據：請求傳訊證人邱佳怡、陳勝輝。
    理      由
一、本件被上訴人起訴主張：被上訴人乙○○於八十六年九月一日起，被上訴人甲○
    ○於八十六年十二月十二起，分別與被告成立僱傭契約，受僱於被告之工廠工作
    ，迄八十七年六月被上訴人乙○○每月薪資新台幣（下同）二萬一千元、甲○○
    二萬零五十三元，詎於八十七年七月十四日被告於無任何法定事由情況下，未經
    預告片面終止兩造之僱傭關係，並禁止二人進入工廠工作，迄今未領得應領之薪
    資，為此請求確認兩造僱傭關係存在，並請求上訴人各給付被上訴人自八十七年
    七月十四日起至本件起訴止六個月，每月以勞基法最低工資一萬五千八百四十元
    計算之工資，共計九萬五千零四十元等情。上訴人則於原審及上訴審以：八十七
    年七月十四日上訴人並未主動資遣被上訴人，亦未交付付款簽回單與被上訴人簽
    收而解僱被上訴人，係被上訴人於八十七年七月十五日向大竹派出所檢舉上訴人
    公司非法僱用外籍勞工，致公司形象受損，且渠等自八十七年七月十五日起連續
    曠職三日，上訴人始依法終止雙方之勞動契約，又被上訴人於原審所舉之證人張
    閔良顯然係作偽證，因張閔良已於八十七年六月三日離職，應無得知八十七年七
    月十四日在上訴人公司所發生之事情之可能等語置辯。
二、按當事人主張有利於己之事實者，就其事實有舉證之責任，民事訴訟法第二百七
    十七條定有明文。查本件被上訴人主張渠等與上訴人原訂有僱傭契約，嗣上訴人
    於八十七年七月十四日未經預告即由公司會計交付資遣費之支票與被上訴人，並
    要求渠等於付款簽回單上簽名，渠等並未簽收支票，翌日被上訴人到公司上班時
    ，打卡卡片已被抽走，且守衛不讓渠等進入工作，上訴人係無法定事由而解僱被
    上訴人等情，固據上訴人予以否認，並辯稱：公司並未主動解僱被上訴人，係被
    上訴人自八十七年七月十五日起即未至公司上班，曠職達三天以上。公司要資遣
    一位員工，有一定制度，不可能把卡片抽掉就算解僱，付款簽回單是給廠商之簽
    單，員工隨時可取得，不知為何被上訴人有該二紙簽回單，其上亦未蓋公司印章
    。於原審作證之證人張閔良已於八十七年六月三日離職，應無得知八十七年七月
    十四日在上訴人公司所發生之事情之可能，且上訴人向警局不實檢舉公司非法僱
    用大陸勞工，對雇主為一種侮辱行為，依勞基法規定雇主可以不經預告終止契約
    云云。惟被上訴人之前開主張業據其提出付款簽回單為證，並經證人邱佳怡、趙
    世文於本院審理時到庭分別證稱：「我自八十七年六月二日起在彰南電池公司工
    作，任組立組之工作，線上工人，被上訴人被解僱前會計有拿支票一張給被上訴
    人，我知道那是遣散費，因為勞資糾紛的事，我們現場人員都知道，那是遣散費
    ，我有看見被上訴人不收支票，第二天他們來上班，但打卡的卡片已被抽走，所
    以他們沒辦法進來，當時守衛不讓他們進來，之前的勞資糾紛係因有一批貨物出
    問題，公司扣全部員工薪水，大家聯名抗議，包括我在內，因是被上訴人帶頭抗
    議，所以被解僱，我任職至八十九年二月二十一日離職，我有看到會計拿資料要
    他們簽收支票，但他們沒簽」、「（經提示證人被上訴人提出之付款簽回單）那
    應該是遣散費收據，該收據我見過二次，一次是被上訴人，另一次是公司清潔工
    離職，八十五年八月份曾至彰南公司半年，做至隔年過年，我曾在上訴人公司任
    職二次，我與清潔工及其母親很熟，我是看到他母親拿這張單子」（邱佳怡）、
    「我自八十七年五月二日開始在上訴人公司工作，八十九年三月十五日離職，擔
    任電池技術員，我有看見公司會計拿遣散費支票給被上訴人，有聽到公司幹部叫
    被上訴人不要來上班，公司解僱員工並沒公告」等語屬實（陳勝輝），且上訴人
    公司於八十七年六月間曾因產品遭退貨，扣減員工薪資，經員工陳情，雙方在彰
    化縣政府就勞資爭議事件予以協調，當時請求協調勞資糾紛申請人之代表即為被
    上訴人二人，被上訴人甲○○並出席協調會議，此有原審向彰化縣政府調取甲○
    ○等三十三人與彰南電池工業股份有限公司（即上訴人公司）有關勞資爭議相關
    資料附卷可按，而上訴人對於公司會計有無於八十七年七月十四日拿支票予被上
    訴人一節，則表示不知道，並請求傳訊證人即公司副廠長趙世文、行政管理人員
    鍾和苓，證明上訴人公司解僱員工之程序，該二人均證稱：公司解僱員工之程序
    為，現場員工解僱須由組長或科長報舉上去再經科長或經理或總經理決定是否解
    僱，然後交給會計處理，由何人決定解僱須視被解僱者之職務而定，不一定要經
    總經理決定，被上訴人係作業員只須經科長決定同意即可，解僱是由會計通知被
    解僱者，有時由警衛通知，會計通知解僱者會交薪資支票給他，如有疑問則會將
    舉報其被解僱者的上呈文件給他看，該文件並非公告給全體員工看的；付款簽回
    單是向廠商付款時給廠商簽收的，據我們所知沒有讓員工簽收過等語在卷，證人
    鍾和苓並結證：公司解僱員工的文件一定會經過行政管理人員，公司以被上訴人
    曠職三天為由解僱被上訴人之公文伊未看過等語明確。衡上各情，無論上訴人公
    司之會計究竟有無交付付款簽回單予被上訴人簽收，及證人張閔良於原審所為之
    證詞是否可採，於本院審理時證人邱佳怡、陳勝輝所為之證詞，既可認定上訴人
    公司會計確實曾於八十七年七月十四日交付被上訴人各一紙支票，以該日並非上
    訴人公司核發員工正常薪資之日，核以證人趙世文、鍾和苓所述公司解僱員工係
    由會計通知員工，並交付薪資支票予員工之情為斷，顯然上訴人公司之會計於當
    日交付被上訴人之該紙支票，係作為解僱被上訴人之遣散費所用無訛，故應係上
    訴人公司於八十七年七月十四日主動解僱被上訴人者堪予認定，上訴人雖辯稱：
    係因被上訴人自同年七月十五日起曠職達三日以上，及不實檢舉上訴人非法僱用
    外籍勞工有侮辱公司信譽之行為而依法終止僱傭契約云云，惟上訴人已於八十七
    年七月十四日即片面解僱被上訴人，並於翌日阻止被上訴人進入公司上班，而被
    上訴人甲○○係於八十七年七月十五日始向警察機關檢舉公司有非法行為，顯然
    被上訴人自八十七年七月十五日起之未到職之行為及甲○○之檢舉行為，均在上
    訴人主動解僱被上訴人之日之後，應非構成上訴人公司解僱被上訴人之原因，遑
    論上訴人公司行政管理人員鍾和苓復稱未曾見有以被上訴人曠職三日以上為由之
    上呈文件，足證上訴人所稱其係有法定之事由而解僱被上訴人之抗辯，不足採信
    。又查，如依上訴人所述公司並未主動解僱被上訴人，係被上訴人自行曠職三天
    以上，則其顯未將終止僱傭契約之意思表示通知送達被上訴人，故兩造間之僱傭
    契約尚未經上訴人合法之終止而消滅，渠等間之僱傭關係仍然有效存在。
三、從而，被上訴人請求確認兩造間之僱傭關係存在，上訴人並應給付被上訴人如第
    一審判決主文第二項所示之薪資款項，自屬正當，應予准許。原審為上訴人敗訴
    之判決，於法並無不合，上訴意旨指摘原判決不當，求予廢棄改判，為無理由，
    應予駁回其上訴。
四、結論：本件上訴人之上訴為無理由，依民事訴訟法第四百三十六條之一第三項、
    第四百四十九條第一項、第七十八條，判決如主文。
中      華      民      國    八十九    年      五      月     十八     日
                                      民事第一庭
~B審判長法官  李端季
~B法      官  王義閔
~B法      官  黃倩玲
右正本係照原本作成
不得上訴。
~B法院書記官  彭月美
中      華      民      國    八十九    年      五      月     十八     日


司法院資訊處製作；財團法人民間司法改革基金會備份。
